臺灣臺中地方法院刑事判決　　　　　　100年度易緝字第136號
公　訴　人　臺灣臺中地方法院檢察署檢察官
被　　　告　張義中
上列被告因竊盜案件，經檢察官提起公訴（99年度偵緝字第1243
、1244號），本院判決如下：
    主    文
張義中無罪。
    理    由
一、公訴意旨略以：被告張義中與某姓名、年籍不詳之成年男子
    ，共同基於意圖為自己不法所有之犯意聯絡，由張義中駕駛
    車牌號碼3P-1569號自小客車附載該名男子，於民國99年1月
    7日下午1時10分許，至原臺中縣梧棲鎮（現已改制為臺中市
    梧棲區，以下同）中棲路2段60之13號「蘭姐小吃部」，假
    藉點餐消費，再趁朱春蘭忙碌之際，徒手竊取朱春蘭所有放
    置在櫃檯上之女用皮包1個【內含現金新台幣（下同）6000
    元、身分證及健保卡各1枚、水晶及玉石等物】。得手後，
    駕駛上開自小客車逃逸，所竊得之現金由2人朋分花用，其
    他財物則丟棄在不詳之大排水溝內；復於同年月28日下午2
    時30分許，2人又至臺中市○○區○○路1段112號「鹿港海
    鮮店」假藉點餐消費，再趁該店廚師洪文慶及其他店員忙碌
    之際，持客觀上足以供作兇器使用之螺絲起子2支（未扣案
    ），撬開櫃檯抽屜，竊取現金1萬元。得手後，駕駛上開自
    小客車逃逸，所竊得之現金1萬元，由2人朋分花用。嗣經朱
    春蘭、洪文慶報警處理，並調取上址蘭姐小吃部附近之監視
    錄影帶畫面，循線查獲，因認被告張義中涉有共同竊盜及共
    同加重竊盜犯嫌。
二、按犯罪事實應依證據認定之，無證據不得認定犯罪事實。又
    不能證明被告犯罪者，應諭知無罪之判決，刑事訴訟法第
    154條第2項、第301條第1項分別定有明文。復按認定不利於
    被告之事實，須依積極證據，茍積極證據不足為不利於被告
    事實之認定時，即應為有利於被告之認定，更不必有何有利
    之證據，縱認被告抗辯或反證係屬虛偽，仍不能以此資為積
    極證據應予採信之理由；又事實之認定，應憑證據，如未能
    發現相當證據，或證據不足以證明，自不能以推測或擬制之
    方法，以為裁判基礎；再者認定犯罪事實所憑之證據，雖不
    以直接證據為限，間接證據亦包括在內，然而無論直接或間
    接證據，其為訴訟上之證明，須於通常一般之人均不致有所
    懷疑，而得確信其為真實之程度者，始得據為有罪之認定，
    倘其證明尚未達到此一程度，而有合理之懷疑存在時，事實
    審法院復已就其心證上理由予以闡述，敘明其如何無從為有
    罪之確信，因而為無罪之判決，尚不得任意指為違法（最高
    法院30年上字第816號、30年上字第482號、40年臺上字第86
    號、76年臺上字第4986號判例參照）。又刑事訴訟法第161
    條於91年2月8日修正公布，其第1項規定：「檢察官就被告
    犯罪事實，應負舉證責任，並指出證明之方法。」，因此，
    檢察官對於起訴之犯罪事實，應負提出證據及說服之實質舉
    證責任；倘其所提出之證據，不足為被告有罪之積極證明，
    或其指出證明之方法，無從說服法院以形成被告有罪之心證
    ，基於無罪推定之原則，自應為被告無罪判決之諭知（最高
    法院92年臺上字第128號判例參照）。另被告之自白，非出
    於強暴、脅迫、利誘、詐欺、疲勞訊問、違法羈押或其他不
    正之方法，且與事實相符者，得為證據。被告或共犯之自白
    ，不得作為有罪判決之唯一證據，仍應調查其他必要之證據
    ，以察其是否與事實相符，刑事訴訟法第156條第1、2項分
    別定有明文。
三、公訴意旨認被告張義中有於99年1月7日下午1時10分許，在
    臺中市○○區○○路2段60之13號「蘭姐小吃部」及同年月
    28日下午2時30分許，在臺中區○○區○○路1段112號「鹿
    港海鮮店」，各與不詳成年男子之共同竊盜及共同加重竊盜
    犯行（以下簡稱「蘭姐小吃部」及「鹿港小吃店」竊盜案）
    ，無非以：(1)被告張義中於偵查時之自白；(2)「蘭姐小吃部
    」被害人朱春蘭、證人戴源良於警詢時之指證及「鹿港小吃
    店」告訴人洪文慶、證人顏梅芳於警詢時之指證；(3)「蘭姐
    小吃部」竊盜案發生後，經警調閱路口監視器畫面，發現竊
    嫌係駕駛車牌號碼3P-1569號黑色自小客車，該車係被告向
    桃園縣平鎮市「安穩當鋪」購買之權利車，有員警職務報告
    、安穩當鋪流當品讓渡合約書、監視錄影帶翻拍照片2張、
    刑案現場測繪圖等件為論據。訊據被告堅詞否認有上開2次
    竊盜犯行，辯稱：其於偵查中之自白，係主動為胡凱逸擔罪
    等語。
  (一)按被告以外之人於審判外之言詞或書面陳述，除法律有規定
    者外，不得為證據；又被告以外之人於檢察事務官、司法警
    察官或司法警察調查中所為之陳述，與審判中不符時，其先
    前之陳述具有較可信之特別情況，且為證明犯罪事實存否所
    必要者，得為證據。刑事訴訟法第159條第1項、第159條之2
    分別定有明文。換言之，被告以外之人審判外之陳述，係屬
    傳聞，原則上不具證據能力，於司法警察官或司法警察調查
    中所為之陳述，與審判中不符時，其先前於司法警察官或司
    法警察調查中所為之陳述，除具有較可信之特別情況，且為
    證明犯罪事實存否所必要者，始具有證據能力。經查：
  (1)「鹿港小吃店」竊盜案部分，本院審判時傳訊證人洪文慶、
    顏梅芳到庭指認被告，然證人洪文慶提供竊案發生時店內監
    視器畫面光碟（附卷），經當庭播放後，已足以確認當日進
    入店內竊取財物之2人（1人身高較高，身著深色上衣、深色
    長褲；另1人較矮，身著白色上衣、深色長褲），無論身形
    、年紀，均與被告張義中無一符合。證人胡凱逸證述：「畫
    面中身高較高，身著深色上衣、深色長褲之人為其本人，另
    1人（身著白色上衣之人係黃琨猛，71年次）」等語，乃證
    人洪文慶證稱：「於警局指認竊嫌是錄影畫面中穿白色上衣
    、深色長褲之人」；證人顏梅芳則證述：「於警局指認竊嫌
    是錄影畫面中穿深色上衣之人」，又證人洪文慶復結證：「
    錄影畫面中穿深色上衣年紀比較大，白色上衣年紀比較輕」
    等語。嗣證人黃琨猛經本院依職權傳訊亦坦承其係錄影畫面
    中穿白色上衣、深色長褲之人，其與證人胡凱逸當日進入「
    鹿港小吃店」共同竊盜，竊得款項2人朋分花用等語（見本
    院100年7月22日審判筆錄）。由此可知，證人洪文慶及顏梅
    芳警詢時所指認之犯罪嫌疑人乃不同之人（即證人洪文慶所
    指認者為錄影畫面中穿白色上衣、深色長褲、身高較矮、年
    紀較輕之人；證人顏梅芳指認者為錄影畫面中穿深色上衣、
    深色長褲、身高較高、年紀較長之人），然證人洪文慶、顏
    梅芳2人於警詢時，卻均指認被告張義中為竊嫌之一之陳述
    ，自與其等本院審判中上開證述不符。其等先前於警詢時指
    認被告之陳述，僅依員警依口卡相片而為，並無較可信之特
    別情況，則證人洪文慶、顏梅芳2人於警詢時之陳述，應不
    具證據能力。
  (2)「蘭姐小吃部」竊盜案部分，證人戴源良於警詢時證稱「（
    竊嫌）2人，其中較高者約175公分，較矮者約168公分，經
    指認（被告）張義中是其中較高者」。然本院審判時經請證
    人指認在場被告、證人胡凱逸、黃琨猛等3人何者較似當日
    在「鹿港小吃店」內行竊之人？證人戴源良證稱：「警詢時
    只看相片，（今日）從身高來看，在警詢指認是有問題‧‧
    ‧在場二位證人比較像（當日竊嫌）‧‧‧（檢察官問：案
    發時，在場被告有無前往店內竊取財物？）不是他，因為在
    場的被告年紀比較大，也比較胖」等語，故同前所述，證人
    戴源良於警詢指證被告張義中為竊嫌之一之陳述，亦與本院
    審判中之上開證述不符，其先前於警詢時指認被告之陳述，
    僅依員警依口卡相片而為，並無較可信之特別情況，是該證
    人戴源良於警詢時之陳述，亦不具證據能力。
  (三)另被害人朱春蘭經本院傳訊未到庭，雖其前於偵查時指證：
    「竊嫌是2個人，長得很體面，一個比較高約170幾公分，比
    較高的那位已經在警察局指認過了，就是編號1的張義中」
    等語，意即證人朱春蘭與證人戴源良於警詢中所指認被告張
    義中均為2竊嫌中「身材較高」者，然證人戴源良於本院審
    判時自承警詢時之指認「有問題」，其警詢之證述與審判時
    顯然不符，不具證據能力，已如前述。惟被告張義中身材矮
    胖，身高不及170公分，是雖告訴人朱春蘭警詢時之指認，
    未據公訴人及被告爭執其證據能力，但該警詢時指證內容既
    與證人戴源良前開於警詢之陳述，有相同之瑕疵，可信度不
    高，實難採取。
  (四)此外，「鹿港小吃店」竊盜案部分，依店內監視器畫面顯示
    ，（除證人胡凱逸、黃琨猛參與外）未見第三人參與竊盜之
    情；而「蘭姐小吃店」竊盜案部分，證人戴源良於本院審判
    時亦結證被告張義中並無駕駛車牌號碼3P-1569號自用小客
    車在外接應進入店內之2名竊嫌之事實，是被告張義中雖於
    偵查時自承2次竊盜犯行，但其自白與事實不符，亦不得為
    證據。
四、綜上所述，本件除被害人朱春蘭於警詢時容有瑕疵之指證外
    ，其他卷附有證據能力之證據，尚不足以證實被告張義中有
    公訴意旨所指上開2次竊盜犯行，且復查無其他積極證據，
    足資認定被告確有公訴人所指之2次共同竊盜犯行，致本院
    無法形成被告張義中有罪之確切心證，揆諸前揭說明，自應
    為被告無罪判決之諭知。
據上論斷，應依刑事訴訟法第301條第1項，判決如主文。
本案經檢察官劉玉媛到庭執行職務。
中    華    民    國   100    年    7     月    29    日
                  刑事第五庭    法  官  王邁揚
以上正本證明與原本無異。
如不服本判決應於收受判決後10日內向本院提出上訴書狀，並應
敘述具體理由；其未敘述上訴理由者，應於上訴期間屆滿後20日
內向本院補提理由書（均須按他造當事人之人數附繕本）「切勿
逕送上級法院」。
                                書記官  賴瓊珠
中    華    民    國   100    年    7     月    29    日